【裁判字號】    99,台上,6201
【裁判日期】    991007
【裁判案由】    傷害致重傷
【裁判全文】
最高法院刑事判決            九十九年度台上字第六二０一號
上  訴  人  台灣高等法院台南分院檢察署檢察官
上  訴  人
即  被  告  甲○○
選任辯護人  李永裕律師
上列上訴人等因被告傷害致重傷案件，不服台灣高等法院台南分
院中華民國九十八年一月二十三日第二審判決（九十七年度上訴
字第一二八九號，起訴案號：台灣台南地方法院檢察署九十七年
度調偵字第二五九號），提起上訴，本院判決如下：
    主  文
原判決撤銷，發回台灣高等法院台南分院。
    理  由
本件原判決認定上訴人即被告甲○○有其事實欄所載之犯行，因
而撤銷第一審判決，改判論處被告傷害人之身體，因而致人於重
傷罪刑。固非無見。
惟查：(一)、刑法第二百七十七條第二項後段之傷害致重傷罪，係
對於犯普通傷害罪致發生重傷結果所規定之加重結果犯，依同法
第十七條規定，以行為人能預見其重傷結果之發生而不預見為要
件。此所謂「能預見」，係指客觀情形而言，與行為人本身主觀
上有無預見之情形不同。倘行為人主觀上已有預見，而結果之發
生又不違背其本意時，則屬同法第十三條第二項所規定「間接故
意」之範疇，無復論以加重結果犯之餘地。因此，行為人對於結
果之發生「客觀上」能否預見、「主觀上」是否不預見，以及該
項結果之發生有無違背其本意，均與行為人應負何種刑責之判斷
攸關，此項構成犯罪之事實，依刑事訴訟法第三百零八條、第三
百十條第一款規定，不僅於有罪判決事實中應明白認定，且須於
理由內說明其憑以認定之證據，方足以資論罪科刑。原判決記載
被告「因細故與乙○○發生口角，其明知出拳毆打他人臉部，將
人向後推倒，將使他人腦部受有傷害，並於客觀上能預見頭部若
撞及地上，可能傷及腦部而導致腦傷致失語及右側偏癱之重傷情
形，．．基於普通傷害人之身體之故意，雙手猛推乙○○之頭、
胸部，致乙○○後仰跌倒，頭部撞擊到地面，受有頭部外傷併左
側額葉顳葉硬膜下出血、蜘蛛膜下腔出血、上嘴唇裂傷一公分及
腦幹池受壓迫，並有失語症及右側肢體偏癱乏力等重大難治傷害
」之事實，對於被告「主觀上」是否不預見？以及該項結果之發
生有無違背其本意？並未於事實內明白認定上開重要犯罪構成事
實，自不足為論罪科刑之依據。(二)、審理事實之法院，對於案內
與待證事實有重要關係，而屬依法應予調查之證據，茍未依法調
查或雖已調查而未調查明白，即與證據未經調查無異，如率行判
決，其判決當然為違背法令。又自首，係以犯人在其犯罪未發覺
前，向該管公務員自承犯罪而受裁判為已足；而所謂發覺，固非
以有偵查犯罪之機關或人員確知其犯罪無誤為必要，而於對其發
生嫌疑時，即得謂已發覺。原判決以證人即警員劉政忠於原審證
稱「被告於案發後警員到場時，主動在巷口等候警員，並向警員
承認與被害人發生口角，拉扯，致被害人跌倒受傷」作為被告自
首減輕其刑之依據。惟依卷內資料，告訴人許李媛時民國九十六
年十二月五日具狀指陳：「當時甲○○站在遠處觀望，並沒有過
來幫忙處理，最後是我姪子及姪媳婦前來幫忙協助報警及叫救護
車」等情（見九十六年度核交字第四四二六號偵查卷第一頁之刑
事陳述狀）。所載如果無訛，本件警察機關似係在接獲報案之後
，再指派警員劉政忠到場處理。則警察機關所接獲者係來自何人
？其內容如何？是否已經知悉係被告所為抑或已對被告發生懷疑
？自有向受理之警察機關函查報案內容，並調查釐清。此與被告
是否符合自首減刑之要件，均有重要之關聯，併有深入究明之必
要。原審對此未加以調查，自有應於審判期日調查之證據未予調
查及判決理由不備之可議。以上，或為上訴意旨所指摘，或係本
院得依職權調查之事項，應認原判決有發回更審之原因。
據上論結，應依刑事訴訟法第三百九十七條、第四百零一條，判
決如主文。
中    華    民    國  九十九  年    十    月    七    日
                      最高法院刑事第十一庭
                          審判長法官  石  木  欽
                                法官  洪  佳  濱
                                法官  韓  金  秀
                                法官  段  景  榕
                                法官  周  煙  平
本件正本證明與原本無異
                                      書  記  官
中    華    民    國  九十九  年    十    月   十一   日
                                                     m

司法院資訊處製作；財團法人民間司法改革基金會備份。
